臺灣高雄地方法院刑事判決　　　　　　　　96年度訴字第48號
公　訴　人　臺灣高雄地方法院檢察署檢察官
被　　　告　己○○
　　　　　　丁○○
上列被告等因偽證案件，經檢察官提起公訴（95年度偵字第1591
0 號），本院判決如下：
    主  文
己○○、丁○○均無罪。
    理  由
一、公訴意旨略以：被告己○○與丁○○均明知丙○○自民國92
    年2 月間起，經營位在高雄市○○區○○街26巷3 號之好鄰
    居遊藝場，並僱用郭麗玲擔任店員，而自93年7 月間起，由
    郭麗玲負責開分、洗分及兌換現金之工作，以店內所設置之
    57台賭博性電子遊戲機，與不特定賭客為賭博行為。嗣於93
    年12月22日下午3 時15分許，為警當場查獲，經臺灣高雄地
    方法院檢察署檢察官偵查並聲請簡易判決處刑，而由本院高
    雄簡易庭判決丙○○、郭麗玲罪刑後，丙○○、郭麗玲提起
    上訴，詎被告己○○、丁○○為脫免丙○○賭博罪嫌，竟均
    於95年4 月14日，在本院94年度簡上字第907 號乙案審理中
    供前具結，而就案情有重要關係之事項為虛偽陳述，被告己○○結證稱：伊是於95年元旦，以新臺幣（下同）50萬元之
    代價，向甲○○（原名王幼維）盤下好鄰居遊藝場，當時有
    寫讓渡書，而談論讓渡事宜時，丙○○並未參與，上開50萬
    元包括經營權及該處生財器具之讓渡，電子遊戲機臺則是另
    以20幾萬元向甲○○購買，有1 台「戰國風雲」17萬元，「
    麻將」5 台，每台3 萬元，機盒5 台，1 台2 、3000元左右
    ，又甲○○身高175 公分，有外省腔，伊覺得其應是外省人
    云云。被告丁○○證述：好鄰居遊藝場約於92年或93年1 月
    份簽約租給甲○○，甲○○約3 、40歲、戴眼鏡、髮型西裝
    頭、口音是講臺語，當時簽約地點在好鄰居遊藝場辦公室，
    大約是晚上9 時至11時左右，在場的人有伊、丙○○、甲○○，簽約時甲○○及丙○○都有簽名，內容是甲○○打字拿
    出來的，約定第一個月租金15萬元，甲○○並有以現金交第
    一期的租金，雙方另約定如果之後生意不好，可以將租金調
    降到12萬元，又上開租金不包括電子遊戲機臺，該部分由甲○○自己負責，所以甲○○後來又自己去買新的云云。渠2
    人均企圖誤導該刑事案件審理之正確結果，嗣經本院審理後
    ，認被告己○○、丁○○上開證述均屬無從採信，而將丙○○上訴駁回，因認被告己○○、丁○○2 人均涉犯刑法第16
    8 條之偽證罪嫌。
二、按被告未經審判證明有罪確定前，推定其為無罪；犯罪事實
    ，應依證據認定之，無證據不得認定犯罪事實。又不能證明
    被告犯罪者，應諭知無罪之判決，刑事訴訟法第154 條、第
    301 條第1 項分別定有明文。次按，認定犯罪事實所憑之證
    據，雖不以直接證據為限，間接證據亦包括在內，然而無論
    直接證據或間接證據，其為訴訟上之證明，須於通常一般人
    均不致有所懷疑，而得確信其為真實之程度者，始得據為有
    罪之認定，倘其證明尚未達到此一程度，而有合理之懷疑存
    在時，即難遽採為不利被告之認定，最高法院著有76年臺上
    字第4986號判例可資參照。又依刑事訴訟法第161 條第1 項
    規定，檢察官就被告犯罪事實，應負舉證責任，並指出證明
    之方法。因此，檢察官對於起訴之犯罪事實，應負提出證據
    及說服之實質舉證責任。倘其所提出之證據，不足為被告有
    罪之積極證明，或其指出證明之方法，無從說服法院以形成
    被告有罪之心證，基於無罪推定之原則，自應為被告無罪判
    決之諭知，最高法院亦著有92年臺上字第128 號判例可參。
    末按，刑法第168 條之偽證罪，以於案情有重要關係之事項
    ，故意為虛偽之陳述為構成要件，如非於案情有重要關係之
    事項，故意為虛偽之陳述，固與該條規定不合，即對於案情
    有重要之關係之事項所述不實，但非出於故意者，仍難以偽
    證罪論，最高法院30年上字第2032號判例著有明文。
三、檢察官認被告2 人涉犯前開罪嫌，無非係以證人甲○○、戊○○、李志銘、郭麗玲之陳述、本院94年度簡上字第907 號
    案件之95年4 月14日審判筆錄、及被告2 人於該次審判期日
    作證時所簽立之證人結文等為依據。然訊據被告2 人則均堅
    詞否認有何上開犯行，被告己○○辯稱：好鄰居遊藝場是由
    何人實際經營，伊並不清楚，但伊係於95年1 月1 日，經由
    丁○○之介紹，向甲○○盤下該遊藝場，且伊盤下該遊藝場
    之款項，也是交給甲○○，甲○○並於95年1 月5 日簽立讓
    渡書與伊，此外，甲○○並有寫1 張拆帳單給伊，其上載明
    95年1 月1 日至5 日間，好鄰居遊藝場之營業額及員工薪資
    ，由伊與甲○○以7 成、3 成之比例分擔，故伊所陳述者均
    屬事實，並沒有虛偽之情形等語；被告丁○○辯稱：伊因為
    於79年、80年間，曾遭查獲從事賭博犯行，無法登記為好鄰
    居遊藝場之負責人，才會委請友人丙○○擔任該遊藝場之登
    記負責人，然該遊藝場初始係由伊負責實際經營，嗣於92年
    或93年間，伊方將好鄰居遊藝場，出租與戊○○、甲○○2
    人，未再參與該遊藝場之經營，故於93年、94年間，該遊藝
    場均是甲○○、戊○○在經營，伊作證時所陳述者均屬事實
    ，並沒有虛偽之情形等語。經查：
(一)、被告2 人於95年4 月14日，在本院94年度簡上字第907 號乙
    案審理中，以證人身分到庭作證，並於依法具結後，分別為
    公訴意旨所稱之上開證述內容乙節，有本院94年度簡上字第
    907 號乙案之95年4 月14日審判筆錄（見院2 卷第9 至21頁
    ）、被告2 人簽立之證人結文（見院2 卷第40、41頁）在卷
    可稽，且為被告2 人所不否認，堪以認定。
(二)、關於被告己○○所為上開證述內容，是否係屬虛偽不實部分
    ，證人甲○○於偵訊及本院審理中固證稱：伊原名叫做王幼
    維，之後才改名為甲○○，伊認識己○○、丁○○2 人，而
    認識渠2 人之原因，是因為伊妻舅戊○○係捷登電子公司負
    責人，從事電子零件與遊戲機臺之買賣業務，並有寄放一些
    遊戲機臺在好鄰居遊藝場，而伊住在楠梓，距離該遊藝場較
    近，偶爾會至該處看一下，確認遊戲機臺是否還在該處，且
    曾應戊○○之要求，至該處為戊○○收取拆帳及出售遊戲機
    臺款項，並因此在該遊藝場內見過己○○、丁○○2 人，又
    伊只有向己○○收取過1 次款項，並將之拿至戊○○公司交
    給戊○○，而交給戊○○之款項中，有現金也有票據，伊並
    未承租該遊藝場經營，不知道為何己○○說是伊將好鄰居遊
    藝場轉讓與其經營云云（見偵6 卷第34至36頁，院3 卷第44
    至47頁），而證人戊○○於偵訊中亦證述：伊係捷登公司負
    責人，甲○○係伊妹婿，而因為己○○、丁○○2 人曾於93
    年間，一起至伊公司向伊購買及租用遊戲機臺，所以認識渠
    2 人，渠2 人向伊取得之遊戲機臺，是放在渠2 人及丙○○
    所經營之好鄰居遊藝場，之後渠等想將承租之遊戲機臺買下
    來，方由己○○處理此事，而伊則委由甲○○幫伊收取款項
    ，好鄰居遊藝場並非係伊及甲○○所經營云云（見偵6 卷第
    43頁），然證人戊○○嗣於本院審理中證述：伊曾與丁○○
    一起經營好鄰居遊藝場，一開始伊是將遊戲機臺寄放在該遊
    藝場內，由伊與丁○○以3 成、7 成之方式分取遊戲機臺之
    營收，之後於94年年初，伊就將整間遊藝場承租下來，每個
    月付給丁○○10幾萬元之租金，而於95年年初，因為丁○○
    要將好鄰居遊藝場頂讓給己○○，伊就將該處之遊戲機臺賣
    斷，金額為幾十萬元，是由甲○○分次拿到公司給伊，且均
    是拿現金，又己○○受讓好鄰居遊藝場時，是由伊與己○○
    接洽，甲○○只有受伊委託處理販售遊戲機臺的事情云云（
    見院3 卷第48至52頁），則證人戊○○就其係如何參與好鄰
    居遊藝場之經營乙節，先後所述有所不一，且就被告己○○
    頂讓好鄰居遊藝場時，其係如何向被告己○○收取販售遊戲
    機臺款項乙情，與證人甲○○所述亦有矛盾，則證人戊○○
    、甲○○證稱，未由證人甲○○將好鄰居遊藝場讓渡與被告
    己○○經營云云，是否可信，實非無疑；此外，依卷附證人
    甲○○自承（見本院卷第44、45頁）簽立之讓渡書及拆帳單
    所示（見偵6 卷第30、31頁），該讓渡書上明確記載「立據
    人於95年1 月5 日，分將奇育釣蝦場及好鄰居遊藝場，以50
    萬元讓渡與己○○」，而該拆帳單上所載之項目，則除「拆
    帳」、「機臺」外，並有「薪資」之記載，是該拆帳單之內
    容，除載明遊戲機臺營收之分取、販售遊戲機臺之款項外，
    且如被告己○○所辯，尚有記載好鄰居遊藝場員工薪資應如
    何分擔之事宜，非如證人甲○○所言，僅係記載該處遊戲機
    臺營收之分取、販售遊戲機臺之款項爾（見本院卷第45頁）
    ，益證證人甲○○、戊○○證稱：未由甲○○將好鄰居遊藝
    場讓渡與己○○經營云云，無可採信，並足徵被告己○○前
    開辯解係屬有據；再者，前開讓渡書中，其內容並未提及證
    人丙○○，且其上亦未有證人丙○○之簽名，而證人丙○○
    於本院審理中亦證述：伊係受友人丁○○之請託，擔任好鄰
    居遊藝場之登記負責人，並未實際參與該遊藝場之經營，之
    後己○○與甲○○簽立讓渡書時，伊並未在場等語（見本院
    卷第60至64頁）；此外，證人甲○○有負責處理販售好鄰居
    遊藝場內之遊戲機臺與被告己○○乙事，則據證人甲○○、
    戊○○證述如上，並有前開拆帳單在卷可佐，從而，被告己○○於本院94年度簡上字第907 號乙案審理中證述：伊於95
    年元旦以50萬元之代價，向甲○○盤下好鄰居遊藝場經營，
    當時有寫讓渡書，而寫讓渡書時，丙○○並未參與，又該處
    之遊戲機臺，伊亦係向甲○○購買的等語，即查無任何虛偽
    不實之處，自難論認被告己○○有何公訴意旨所稱之偽證犯
    行。至被告己○○於本院94年度簡上字第907 號乙案審理中
    ，關於證人甲○○特徵之證述，雖與被告丁○○於該案審理
    中所為證詞不相一致，然證人甲○○既非被告己○○、丁○○2 人虛構而出之人，則此特徵描述之歧異，就該案之審理
    ，即非對於案情有重要關係之事項，況該等特徵之描述，會
    因個人觀察、記憶能力有別，而難免產生互有出入之處，是
    尚難謂被告己○○係就此故為虛偽陳述，揆諸前開說明，自
    無從以此謂被告己○○有何偽證犯行。
(三)、關於被告丁○○部分，依前開讓渡書及拆帳單所示內容，可
    知證人甲○○於95年1 月之前，確實有參與好鄰居遊藝場之
    經營，否則不會在其並非好鄰居遊藝場登記負責人之情形下
    ，由其開立前開讓渡書及拆帳單與被告己○○，而證人甲○○既於95年1 月之前，曾參與經營好鄰居遊藝場，則被告丁○○於本院94年度簡上字第907 號乙案審理中所為上開證述
    內容，即難遽認非屬真實；而依證人戊○○上開於本院審理
    中之證述，其雖謂其係於94年年初，方向被告丁○○承租好
    鄰居遊藝場，而與被告丁○○所陳，係於92年或93年間，即
    將好鄰居遊藝場出租與證人戊○○、甲○○經營，有所不同
    ，然證人戊○○所述內容，先後有所不一，且與證人甲○○
    之證詞亦有矛盾，業如上述，則其所陳關於向被告丁○○承
    租好鄰居遊藝場之時間，是否確然可信？有無可能為脫免自
    己與證人甲○○所可能涉及之賭博罪責，而就此部分為不實
    之陳述，實非無疑，而此由其於偵訊中，全然未提及其有向
    被告丁○○承租好鄰居遊藝場乙事，益彰此情，並足徵被告
    丁○○上開所辯，並非無可採信；至證人郭麗玲、證人即93
    年12月22日員警查獲好鄰居遊藝場從事賭博犯行時，亦在該
    遊藝場任職之李志銘、蘇姿文，雖於警詢、偵訊中證述係受
    證人丙○○雇用而在好鄰居遊藝場工作云云（見警1 卷第3
    、16、20頁、偵2 卷第13、17頁），然此為證人丙○○於本
    院94年度簡上字第907 號乙案及本案審理中均堅決否認（見
    院2 卷第2 頁、院3 卷第61至64頁），且證人戊○○於本院
    審理中，亦證述：好鄰居遊藝場實際負責人係丁○○，丙○○應係受丁○○委託而擔任登記負責人等語（見本院卷第51
    頁），復參以證人丙○○既為好鄰居遊藝場之登記負責人，
    則證人郭麗玲、李志銘、蘇姿文因此陳稱渠等係受雇於證人
    丙○○，尚難謂有違常情，而此由證人郭麗玲、李志銘於本
    院94年度簡上字第907 號乙案審理中，均證述：係因營利事
    業登記證之登記負責人為丙○○，方會認定丙○○就是負責
    人等語（見院2 卷第6 、22頁），即足為佐，是尚難以證人
    郭麗玲、李志銘、蘇姿文前開警詢、偵訊中之陳述，推認好
    鄰居遊藝場於93年12月22日遭查獲從事賭博犯行時，係由證
    人丙○○擔任實際負責人，進而謂被告丁○○於本院94年度
    簡上字第907 號乙案中所為證述係屬虛偽不實；此外，證人
    丙○○於本院審理中證述：伊受丁○○要求擔任好鄰居遊藝
    場登記之負責人後，該遊藝場一開始是由丁○○在經營，時
    間約於91年至93年間，但詳細時間伊已經不記得了，後來是
    租給甲○○經營，而戊○○則是與甲○○一起的，又丁○○
    與甲○○簽立契約時，伊人有在場等語（見院3 卷第60至64
    頁），亦與被告丁○○前揭辯述情節大致相符；又證人丙○○既為好鄰居遊藝場之登記負責人，則被告丁○○委由證人
    丙○○在將好鄰居遊藝場出租與證人甲○○之契約上簽名，
    亦屬事理之常，因此，被告丁○○於本院94年度簡上字第90
    7 號乙案審理中所為之前開證述內容，即無以遽謂係屬虛偽
    不實之陳述，尚難論認被告丁○○有公訴意旨所稱之偽證犯
    行。至被告丁○○於本院94年度簡上字第90 7號乙案審理中
    ，關於證人甲○○特徵之證述，雖與被告己○○於該案審理
    中所為證詞不相一致，然此並非對於該按案情有重要關係之
    事項，且亦無從遽認被告丁○○係就此故為虛偽陳述，業已
    析述如前，自難以此謂被告丁○○有何偽證犯行。
四、綜上，檢察官認被告2 人涉犯前開犯行所憑之證據，尚未達
    於通常一般之人均不致有所懷疑，而得確信其為真實之程度
    ，依刑事訴訟制度「倘有懷疑，即從被告之利益為解釋」、
    「被告應被推定為無罪」之原則，即難據以為被告2 人不利
    之認定。此外，復查無其他積極之證據，足資認定被告2 人
    有何檢察官所指之上開犯行，自屬不能證明被告2 人犯罪，
    依首開說明，自應為被告2 人無罪之諭知。
據上論斷，應依刑事訴訟法第301 條第1 項，判決如主文。
本案經檢察官乙○○到庭執行職務。
中　　華　　民　　國　　96　　年　　5 　　月　　14　　日
                  刑事第五庭    審判長法　官 李嘉興
                                      法  官 張金柱
                                      法  官 陳君杰
以上正本證明與原本無異。
如不服本判決，應於判決送達後10日內，向本院提出上訴狀。
中　　華　　民　　國　　96　　年　　5 　　月　　14　　日
                                      書記官 陳昱良
